---
title: "Evolución de las medallas olímpicas"
author: "Jose Alfaro S C30244"
format: html
editor: visual
---

##Librerias

```{r}
library(readr)
library(dplyr)
library(ggplot2)

```

## Limpieza y correccion de datos

```{r}
medallas <- read_csv("summer.csv")

glimpse(medallas)

medallas <- medallas %>% 
  mutate(Country=ifelse(Country=="URS","RUS",Country))#unificar nombre URS y RUS para el analisis

medallas %>% 
  filter(if_any(everything(),is.na)) #valores NA

medallas %>% 
  filter(Athlete=="Pending") #Nombres faltantes

#Corregir nombres faltantes y paises NA

medallas %>% 
  filter(if_any(everything(),is.na)) %>% 
  mutate(Fila=which(is.na(medallas$Country))) #filas en la que esta cada NA

medallas$Athlete[29604] <- "Jamal, Maryam"
medallas$Country[29604] <- "BRN"
medallas$Athlete[31073] <- "Girard, Christine"
medallas$Country[31073] <- "CAN"
medallas$Athlete[31092] <- "KIM, Min-jae"
medallas$Country[31092] <- "KOR"
medallas$Country[31111] <- "RUS"

medallas[c(29604,31073,31092,31111), ] #Filas corregidas


```

## Medallas a nivel historico

En este apartado se analiza cómo ha cambiado la cantidad de medallas ganadas por los países a lo largo de los años. Para simplificar el análisis, se considerarán únicamente los diez países con mayor número total de medallas.

# Medallas total por pais

```{r}
medallas_por_pais<- medallas %>% 
  group_by(Country) %>% 
  summarise(cantidad_total=n()) %>% 
  arrange(desc(cantidad_total))
  
top_10<- head(medallas_por_pais, 10)
top_10

theme_set(theme_minimal())

ggplot(top_10, aes(x=reorder(Country,cantidad_total),y=cantidad_total,fill = Country))+
  geom_col(show.legend = FALSE)+
  coord_flip()+
  labs(title = "Top 10 paises con mas medallas",
       x="Pais",
       y="Numero de medallas")

```

# Medallas totales de cada pais por tipo

```{r}

medallas_por_tipo<- medallas %>% 
  group_by(Medal=factor(Medal,levels = c("Gold","Silver","Bronze")),Country) %>% 
  summarise(cantidad=n()) %>% 
  ungroup() %>% 
  arrange(Country,Medal)
head(medallas_por_tipo,6)

medallas_por_tipo %>% 
  filter(Country%in%top_10$Country)

  
```

# Medallas de USA a lo largo del tiempo

```{r}

evo_USA<- medallas %>% 
  filter(Country=="USA") %>%
  group_by(Year) %>% 
  summarise(cantidad=n())
 
evo_USA

ggplot(evo_USA, aes(x=Year, y= cantidad))+
  geom_line()+
  geom_point()+
  labs(title = "Evolucion de medallas USA",
       x="Año",
       y="Numero de medallas")

```

# Comparacion de paises a nivel historico

```{r}
paises <- c("USA","RUS","GBR","FRA","GER")

evo_paises <- medallas %>% 
  filter(Country %in% paises) %>% 
  group_by(Country,Year) %>% 
  summarise(cantidad=n()) %>% 
  ungroup()
evo_paises

ggplot(evo_paises,aes(x=Year,y= cantidad, color=Country))+
  geom_line(linewidth = 1.5)+
  geom_point(size= 2.5)+
  labs(title = "Evolucion historica top 5 paises",
       x= "Año",
       y="Numero de medallas",
       color="Pais")
  
```
Analisis
# Analisis temporal de medallas

```{r}
medallas_20años <- medallas %>% 
  mutate(Periodo=paste0(floor((Year-1896)/20)*20+1896,"-",floor((Year-1896)/20)*20+1915))

ranking_20años <- medallas_20años %>% 
  group_by(Periodo,Country) %>% 
  summarise(cantidad=n()) %>% 
  ungroup() 

top5_20años <- ranking_20años %>% 
  group_by(Periodo) %>% 
  slice_max(cantidad,n=5)
top5_20años

ggplot(top5_20años, aes(x=reorder(Country,cantidad),y=cantidad, fill = Country))+
  geom_col(show.legend = FALSE)+
  coord_flip()+
  facet_wrap(~Periodo,scales="free_y")+
  labs(title = "Top 5 paises por periodo de 20 años",
       x="Pais",
       y="Medallas")
  

```

Analisis:





```{r}
medallas_por_deporte<- medallas %>% 
  group_by(Discipline) %>% 
  summarise(cantidad=n()) %>% 
  arrange(desc(cantidad))
top_deportes <- head(medallas_por_deporte,10)
top_deportes

ggplot(top_deportes,aes(x=reorder(Discipline,cantidad),y=cantidad,fill = Discipline))+
  geom_col(show.legend = FALSE)+
  coord_flip()+
  labs(title = "Top 10 deportes con mas medallas",
       x="Deporte",
       y="Medallas")
```

